【裁判字號】    89,交簡上,2
【裁判日期】    890427
【裁判案由】    公共危險
【裁判全文】
臺灣嘉義地方法院刑事判決                          八十九年度交簡上字第二號
    上  訴  人  甲○○
右上訴人因公共危險案件，不服本院嘉義簡易庭八十八年度嘉交簡字第二四號，中華
民國八十八年十二月三十日第一審刑事簡易判決（聲請簡易判決處刑案號：八十八年
度偵字第七七七一號）提起上訴，本院管轄之第二審合議庭判決如左：
    主  文
上訴駁回。
    事  實
一、甲○○於民國八十八年十一月二十三日零時四十分許，明知其因飲用酒類後，已
    達於反應遲緩而不能安全駕駛動力交通工具之狀態，仍駕駛車號ＯＬ６４６３號
    自小貨車之動力交通工具，沿嘉義市○○○路由南往北行駛，於行經民生南路與
    興業西路口，經警攔檢未停車受檢，直駛至民生南路與垂楊路口時，始為警攔下
    並施以測試飲酒吐氣所含酒精成份，發現其吐氣所含酒精成份已達每公升零點八
    一毫克之濃度而查知上情。
二、案經嘉義市警察局第一分局報告台灣嘉義地方法院檢察署檢察官偵查後聲請簡易
    處刑。
    理  由
一、訊據被告甲○○固坦承確於八十八年十一月二十三日零時四十分許因酒後駕車，
    行經嘉義市○○路、民生南路口時為警攔檢，並經測試酒後吐氣所含酒精成分已
    達每公升零點八一毫克之濃度等情，惟否認犯有刑法第一百八十三條之三之罪行
    ，辯稱：「我有喝酒，警方攔檢時我配合檢測，警方檢測多次，我自認意識清楚
    ，可以安全駕駛」「警方係對我作多次測試，才得到該結果」云云。
二、復按酒精使用後對身體的影響除自主神經系統亢奮與認知功能的暫時性缺損外，
    與駕駛能力有關者乃（１）對移動景物的追蹤能力，（２）經強光照射後恢復視
    力，（３）監視四周的注意力，而上述三種能力在夜間駕車時尤其重要，許多人
    飲酒後因沒有可自覺的生理反應，以致腦部功能已缺損而仍不自知照常開車，雖
    然每人飲酒後的自覺生理反應不一，然而同種族之間的酒精清除率則相近，故一
    般而言，飲用同量酒精之後其對每個人的身體影響應類似；且酒精濃度與肇事率
    之關係，當呼氣酒精濃度達．五五ｍｇ＼Ｌ時，其肇事率為十倍，故酒後駕車
    為造成意外事故的主要原因之一。人們從交通事故的痛苦教訓裡，漸漸深切地體
    認到酒精在交通事故傷亡中所扮演的惡性角色，導致今日世界各國都明文規定，
    禁止人民在酒後駕駛汽車或是大眾運輸工具，並且加重對酒後駕車者的罰責。英
    、美及歐洲各國都陸續立法，明文規定：駕駛汽車（或是大眾運輸工具）的駕駛
    者，有飲用酒精的限制和強制受檢的義務。其主要的目的在於減少交通事故的傷
    害，也可保障社會大眾的安全。唯有重視交通事故與酒精的關係，以及宣導國人
    酒後不駕車的守法習慣，才能降低酒後交通事故的傷亡，確保社會大眾行的安全
    （參照臺大醫學院法醫學科吳木榮醫師撰：酒精與交通事故傷害的法醫學觀點，
    及臺北醫學院附設醫院精神科主任蔡尚穎撰：酒精對人體生理與行為之影響）。
    又刑法第一百八十五條之三之服用酒類不能安全駕駛而為駕駛罪係屬公共危險罪
    ，所謂公共危險罪乃指足以造成特定或不特定多數人死亡或身體健康受到傷害，
    以及財物受損等嚴重後果之具有公共危險性之犯罪行為。又本條規定並未在構成
    要件中設有「致生公共危險」之構成要件要素，故為抽象公共危險罪，而所謂抽
    象公共危險罪，即立法者在構架此種犯罪之構成要件時，即以構成要件要素之彼
    此關聯，而預先認定該行為具有一般之抽象危險，而不以事實上業已發生危險，
    方具有可罰性。是本條既屬抽象公共危險罪，即非實害犯，亦非結果犯，而立法
    者在訂立此條文時，即認酒後駕駛動力交通工具，具有一般之危險性，該條之立
    法目的乃在預防酒後駕駛，對於其餘用路人所造成之危害，因此，並不以行為人
    的確因酒後駕車而肇事造成危險或損害作為構成要件，均予合先指明。
三、又法務部於八十八年五月十日邀集司法院刑事廳、交通部、行政院衛生署、臺灣
    高等法院檢察署、內政部警政署及中央警察大學等相關單位開會研商，經該會決
    議係以呼氣後酒精濃度達每公升．五五毫克，即認為已達不能安全駕駛之標準
    。查刑法第一百八十五條之三規定之「不能安全駕駛」之要件，本即屬抽象構成
    要件，必須加以具體化，否則無法使法律所預定之目的實現，而呼氣酒精濃度即
    為判斷行為人是否不能安全駕駛之具體化證據之一，參酌上開醫學文獻所示，當
    呼氣酒精濃度達．五五ｍｇ＼Ｌ（即每公升．五五毫克）時，其肇事率為十
    倍；而當呼氣酒精濃度達０．２５ｍｇ＼Ｌ時將造成輕度中毒，達０．５ｍｇ＼
    Ｌ時，將影響駕駛，達０．７５ｍｇ＼Ｌ時，將造成思考、個性及行為改變，當
    呼氣濃度達１ｍｇ＼Ｌ時，將造成中度中毒，而有步態不穩、噁心、嘔吐、精神
    混惑不清等症狀。從而駕駛人之生理狀況因受酒精之影響，導致注意力及反應能
    力降低，其駕駛能力受影響，不足以應付駕駛交通工具之各種狀況，其駕駛行為
    將對其餘用路人造成一般之危險性，據上開統計研究結果而認為當呼氣酒精濃度
    達每公升．五五毫克時，已不能安全駕駛，乃屬合乎科學證據，當為可採。
四、經查：被告於前開時、地因服用酒類駕車，經警攔檢施以測試，其吐氣含酒精成
    分達每公升已達零點八一毫克濃度等事實，除已據被告迭於警訊、偵查及本院調
    查時自白不諱（參警訊卷第一頁正面、背面、第二頁正面，偵查卷第五頁正面、
    背面，本院八十九年三月二十日、同年四月十三日訊問筆錄）外，復有酒精測試
    單一紙在卷足憑（參警訊卷第三頁）；而被告亦自承「（問：為何警方在興業西
    路與民生南路口攔檢之時不停車？）因為我不知道，我一直開到八掌派出所前紅
    綠燈減速時才發現警察從後到車前把我攔下」「（問：如意識清楚為何未發現警
    察攔檢？）當時視線不良，警察僅穿著藍色制服，不明顯，也無任何警告聲響」
    （參本院八十九年四月十三日調查筆錄）等語，則自被告駕車經警方第一次在民
    生南路與興業西路口攔檢，竟未注意警方之攔檢，直到車駛至民生南路與垂楊路
    口始為警攔下等情，亦足徵被告酒後駕車確有注意力降低、反應遲鈍之情狀，否
    則豈會對於警方之第一次欄撿不予置理；綜上所述，被告上開所辯，無足採信，
    其涉有公共危險罪事證已臻明確，犯行堪以認定。
五、核被告甲○○所為，係犯刑法第一百八十五條之三之服用酒類，不能安全駕駛動
    力交通工具而駕駛罪。原審依法判處被告拘役三十日，如易科罰金以三百元折算
    一日，認事用法均無違誤，量刑亦甚妥適，應予維持，上訴人猶執陳詞，提起上
    訴，顯無理由，應予駁回。
據上論斷，應依刑事訴訟法第四百五十五條之一第一項、第三項、第三百六十八條，
判決如主文。
本案經檢察官林世芬到庭執行職務。
中      華      民      國  八十九    年      四      月     二十七    日
                                      臺灣嘉義地方法刑事第二庭
                                          審判長法  官  陳珍如
                                                法  官  黃仁勇
                                                法  官  黃國益
右正本證明與原本無異。
本判決不得上訴。
                                                書記官  蔡金保
中      華      民      國  八十九    年      五      月       十      日


司法院資訊處製作；財團法人民間司法改革基金會備份。
